【裁判字號】    90,交聲,18
【裁判日期】    900821
【裁判案由】    違反道路交通管理處罰條例聲明異議
【裁判全文】
臺灣新竹地方法院刑事裁定                          九十年度交聲字第一八號
    移
    異  議  人  甲○○○
右列受處分人因違反道路交通管理處罰條例案件，對交通部公路局新竹區監理所中華
民國九十年三月六日裁決書所為之處分（原處分字號：竹監稽違車字第五○－Ｚ00
000000號、五○－Ｚ00000000號、五○－Ｚ00000000號），
聲明異議，本院裁定如左︰
    主  文
本件異議駁回。
    理  由
一、本件聲明異議意旨略以：案發時異議人並未駕駛車號Ｗ七－五二八○號自用小客
    車，行經中山高速公路南向一一七公里，該車均係其子林鴻志所駕駛，而其子當
    日亦無駕駛該車行經上開路段等語。
二、按「汽車行駛於高速公路或設站管制之道路，而不遵管制之規定者，處汽車駕駛
    人新台幣三千元以上六千元以下罰鍰」道路交通管理處罰條例第三十三條第一項
    定有明文。又汽車行駛於高速公路，不得有下列行為：「在路肩行駛，或利用路
    肩超越前車或倒車」、「客車駕駛人及前座乘客未繫安全帶」、「不服從公路警
    察或依法執行交通稽查任務人員之指揮或稽查取締而逃逸者」，高速公路交通管
    制規則第九條第二款、第五款、第十二款分別定有明文。另同規則第十一條亦規
    定：汽車在行駛途中，不得驟然或任意變換車道；同規則第二十六條第二項則規
    定：執勤之公路警察，發現汽車駕駛人違反交通管理事件，當場不能或不宜攔截
    掣單舉發者，遇有上開情形，得逕行舉發。又按道路交通管理處罰條例關於車輛
    駕駛人之處罰，如應歸責於車輛所有人者，處罰車輛所有人，道路交通管理處罰
    條例第四十條、第八十五條第三項定有明文。復按逕行舉發違反道路交通管理事
    件，經汽車所有人依通知單之應到案日期前到案，並告知違規駕駛人姓名、身分
    證統一編號及住址者，處罰機關應即另行通知違規駕駛人到案依法處理，逾應到
    案日期，處罰機關應依道路交通管理處罰條例第八十五條第三項規定處罰該汽車
    所有人，違反道路交通管理事件統一裁罰標準及處理細則第二十四條亦設有明文
    。
三、經查：本件原處分機關係以異議人之「該車行經收費站駕駛人未繫安全帶，經警
    攔查不停加速駛離，不服稽查取締」、「利用右側路肩超車，警車尾隨、變換車
    道未使用方向燈或手勢嚴重影響行車安全」、「不依規定任意變換車道」等違規
    事實，依道路交通管理處罰條例第三十三條第一項規定，分別裁罰異議人罰鍰新
    台幣三千元、六千元、三千元等情，有交通部公路局新竹區○○○○○道路交通
    管理事件裁決書三份、內政部警政署國道公路警察局舉發違反道路交通管理事件
    通知單三份在卷可按。而執勤警員洪德坤於本院調查時結證稱：「當時是九十年
    一月一日上午七點五十五分，我那時站在收費站執勤，他經過收費站時，我要攔
    他下來查察，因為他的車子有改裝，我要他停前面，結果他佯裝要停，結果就加
    速逃逸，我就請證人翁正平開車，我們就尾隨過去，我在收費站的時候，他的速
    度有慢下來繳費的時候，我就有看到他的車牌，前後都看得很清楚。一直到壹佰
    二十六．二公里處，攔停他，但是他不停，沿路就發生通知單的這些違規事件。
    」、「過收費站的時候，車子的速度幾乎已經快要停了，且他的車有改裝，所以
    有注意到他後面的車牌，在一二六．二公里的時候，又再度確定他的查（車）牌
    號碼。」，警員翁正平亦結證確認車牌號碼無誤（參見本院九十年八月十五日訊
    問筆錄），此外復有內政部警政署國道公路警察局第二警察隊於九十年一月十六
    日公警國二刑字第○○九一六號函在卷可憑。是上開車輛確有上述違規行為，應
    堪以認定。另證人洪德坤、翁正平亦證稱：當時該車輛行車速度約二百公里以上
    無法攔停，且伊等所駕駛之警車並未配置測速照相機，無法照相等語，是本件執
    勒警員係當場不能攔截掣單舉發，而依首揭高速公路交通管理規則第二十六條逕
    行舉發，就高速公路行車速度極快，且警員係遇偶發狀況警車並未配置測速照相
    ，且已尾隨約九公里餘仍無法攔截之情況下，若逕行攔停，確有致他車發生危險
    之可能，從而，警員逕行舉發即合於上述規則之規定。故異議人所辯，並未於上
    開路段駕駛，亦無違規行為，該違規單並無證據足資證明云云，顯為卸責之詞，
    不足採信。
四、又案外人林鴻志雖於通知單所載應到案日期（九十年一月十六日）前，即九十年
    一月九日至交通部新竹區監理所陳稱，「本人於９０、元、１日並未外出於國道
    苗栗路段，若違規屬實應出示證明難以令人信服」等語，有該監理所之陳述書附
    卷可參。然，異議人甲○○○並未依通知單之應到案日期前到案，告知處罰機關
    真正駕駛人為何人之事實，亦據林鴻志陳明無訛，是縱異議人並非駕駛人，其又
    未依上開規定於應到案日期前，到案告知駕駛之姓名、年籍、地址等事項，異議
    人顯有可規責性，應依首開違反道路交通管理事件統一裁罰標準及處理細則第二
    十四條及道路交通管理處罰條例第八十五條第三項之規定，本件交通違規事件應
    處罰汽車所有人。綜上，交通部公路局新竹區監理所就聲明異議人所有之車號Ｗ
    七－五二八○號自用小客車前揭違規行為，依道路交通管理處罰條例第三十三條
    第一項規定，分別處罰聲明異議人新台幣三千元、六千元、三千元罰鍰，即難認
    無據。聲明異議人聲明異議理由，辯稱其非駕駛人，不應受罰云云，自無可採。
    是以本件聲明異議為無理由，應予駁回。
五、依道路交通案件處理辦法第十九條裁定如主文。
中      華      民      國    九十      年      八      月    二十一    日
                               臺灣新竹地方法院交通法庭
                                   法  官  滕治平
右正本證明與原本無異。
如不服本裁定，應於裁定送達後五日內向本院提出抗告狀。
           書記官  江靜玲
中      華      民      國    九十      年      八      月    二十二    日


司法院資訊處製作；財團法人民間司法改革基金會備份。
